【裁判字號】    99,易,829
【裁判日期】    990528
【裁判案由】    竊盜
【裁判全文】
臺灣臺北地方法院刑事判決               99年度易字第829號
公  訴  人  臺灣臺北地方法院檢察署檢察官
被      告  乙○○
上列被告因竊盜案件，經檢察官提起公訴（99年度偵字第5756號
），被告於準備程序中對被訴之事實為有罪陳述，本院告知被告
簡式審判程序之旨，並聽取當事人之意見後，裁定依簡式審判程
序審理，判決如下：
    主  文
乙○○竊盜，累犯，處有期徒刑陸月，如易科罰金，以新臺幣壹
仟元折算壹日。
    事  實
一、乙○○前於民國97年間，因偽造文書案件，經法院分別判處
    有期徒刑6月、4月，並經減刑為3月、2月，定應執行刑為有
    期徒刑4月確定，甫於99年1月6日易科罰金執行完畢。猶不
    知悔改，緣其所駕駛之車牌號碼V9-3309號自小客貨車車牌
    已遭註銷，於99年2月初遇警攔檢時，當場為警扣繳車牌2面
    ，其於99年2月12日下午3時前之某時日，行經臺北縣樹林市
    ○○街4號前，見甲○○所有車牌號碼K5-5745號自小客車因
    交通事故停放路旁，竟意圖為自己不法之所有，以扳手（未
    扣案，故無證據證明屬具有危險性的兇器）為工具，拆卸該
    車車牌2面，竊得後即懸掛於其所駕駛之V9-3309號自小客貨
    車車牌位置處。嗣於99年2月19日上午11時許，乙○○駕車
    行經基隆市安樂區○○○路1巷口時，為警盤查發現，始悉
    上情。
二、案經國道公路警察局第九警察隊報告臺灣臺北地方法院檢察
    署檢察官偵查後起訴。
    理  由
一、按案件由犯罪地或被告之住、居所或所在地之法院管轄，刑
    事訴訟法第5條第1項定有明文。又被告住所、居所或所在地
    ，是以起訴時為準。而提起公訴，應由檢察官向管轄法院提
    出起訴書為之，起訴時，應將卷宗及證物一併送交法院，刑
    事訴訟法第264條第1項、第3項分別定有明文，可見應以檢
    察官之起訴書送達法院收發室的日期，作為「起訴時」的認
    定標準（臺灣高等法院暨所屬法院65年度法律座談會刑事類
    第78號研討結果參照）。查，本案被告乙○○為警查獲乃至
    移送內勤檢察官訊問時，均陳明當時的居所設於臺北縣新店
    市○○街115巷2號，雖被告於本院審理時陳明已於99年4月
    29 日遷出上開居所，然本院是於99年3月24日始收受本案起
    訴書，有本院之收狀戳章可憑，可知本件起訴時，被告的居
    所仍在本院管轄區域內（即臺北縣新店市），按前所述，本
    院就本案仍有管轄權。又本件被告所犯非死刑、無期徒刑或
    最輕本刑有期徒刑3年以上之罪，亦非高等法院管轄第一審
    案件，且被告於本院準備程序時，就被訴事實為有罪之陳述
    ，經告知被告簡式審判程序之旨，並聽取檢察官、被告之意
    見後，本院裁定進行簡式審判程序，是本件之證據調查，依
    刑事訴訟法第273條之2規定，不受同法第159條第1項、第16
    1條之2、第161條之3、第163條之1及第164條至第170條規定
    之限制，均合先敘明。
二、上揭犯罪事實，迭據被告於警詢、偵查及本院審理時坦承不
    諱，而前揭自小客貨車是被告所使用，於前、揭時地駕駛時
    ，因懸掛他人申報遭竊的車牌，而為警當場查獲等情，亦分
    據證人即出售該車與被告之人鄔國慶、證人即查獲當時乘坐
    該自小客貨車之人蔡燕慧於警詢時證述屬實，並有查獲時的
    車輛照片附卷可稽，又該遭竊車牌是被害人甲○○所有，因
    交通事故停放在路旁，發現遭竊後有向警申報等情，亦據被
    害人於警詢時陳述明確，並有被害人出具之贓物認領保管單
    及臺北縣政府警察局車輛協尋電腦輸入單等件在卷足憑，綜
    上事證，足認被告之任意性自白確與事實相符。從而本案事
    證明確，應依法論科。
三、核被告所為，係犯刑法第320條第1項之竊盜罪。至於公訴意
    旨認為被告持用的扳手，是客觀上可供兇器使用的器具，而
    認被告係犯刑法第321條第1項第3款之攜帶兇器加重竊盜罪
    。惟查，被告雖於警詢及偵、審時坦承所持用的扳手是金屬
    材質等語，然其就此則於本院審理時供稱：該扳手就是一般
    拆車牌的小扳手，只有手掌大小等語。而扳手之種類多樣，
    雖有屬質地堅硬、型式尖銳而可供兇器使用者，例如T型扳
    手，然亦有套以軟墊之套筒扳手，或外觀上並無尖銳之處，
    而僅屬一般拆卸螺絲之用的梅花扳手，此等工具在客觀上顯
    無法以之供為兇器使用。況且，本案並未扣得被告持用的工
    具，以供本院勘驗是否確有危害人之生命、身體、安全之情
    。綜此，自難僅憑被告是持用扳手拆卸車牌，即可據以推論
    所持用的工具必屬兇器，是此部分的事實，既仍有可疑之處
    ，依「罪疑惟輕，有利歸被告」之原則，自應為有利被告之
    認定，故公訴人因此認被告係犯刑法第321條第1項第3款之
    攜帶兇器加重竊盜罪嫌，即有未合，然被告竊取財物之基本
    事實既屬同一，在本院已依刑事訴訟法第95條第1款告知當
    事人本件變更起訴法條之旨，使得行使訴訟上之攻擊、防禦
    權後，自應由本院依刑事訴訟法第300條之規定，變更起訴
    法條。查被告有如事實欄所載論罪科刑執行完畢之前案紀錄
    ，有臺灣高等法院被告前案紀錄表附卷可稽，其前受徒刑之
    執行完畢後，於5年以內故意再犯本件有期徒刑以上之罪，
    為累犯，應依刑法第47條第1項之規定，加重本刑至二分之
    一。爰審酌被告僅因自己所有車牌遭查扣，即竊取他人車牌
    懸掛，雖該車牌價值不高，但此舉足以影響主管機關對於公
    路車輛行使管理的正確性，惟念及其犯後坦承犯行，犯罪後
    態度尚佳等一切情狀，量處如主文所示之刑，並諭知易科罰
    金之折算標準。末查，依被告於警詢時所述：當時是持梅花
    扳手拆卸車牌，但不得是哪一支等語，是被告既已明確表示
    不記得所持用的扳手為何，則其事後本在本院審理時卻提出
    扳手1個，並陳稱是以該扳手為本案行竊的工具云云，即難
    憑信。是本案被告行竊的工具既未扣案，且依卷存事證，又
    無法證明是否確屬被告所有，就此自無從在本案為沒收諭知
    ，附此敘明。
據上論斷，應依刑事訴訟法第284條之1、第273條之1第1項、第2
99條第1項前段、第300條，刑法第320條第1項、第47條第1項、
第41條第1項，刑法施行法第1條之1，判決如主文。
本件經檢察官徐則賢到庭執行職務。
中    華    民    國    99    年    5     月    28    日
                  刑事第十三庭  法  官  許泰誠
以上正本證明與原本無異。
如不服本判決應於收受送達後10日內向本院提出上訴書狀，並應
敘述具體理由；其未敘述上訴理由者，應於上訴期間屆滿後20日
內向本院補提理由書（均須按他造當事人之人數附繕）「切勿逕
送上級法院」。
                                書記官  高菁菁
中    華    民    國    99    年    5     月    28    日
附錄本案論罪科刑法條全文：
中華民國刑法第320條
（普通竊盜罪、竊佔罪）
意圖為自己或第三人不法之所有，而竊取他人之動產者，為竊盜
罪，處5  年以下有期徒刑、拘役或 5 百元以下罰金。
意圖為自己或第三人不法之利益，而竊佔他人之不動產者，依前
項之規定處斷。
前二項之未遂犯罰之。

司法院資訊處製作；財團法人民間司法改革基金會備份。
